【裁判字號】    95,家聲,74
【裁判日期】    950615
【裁判案由】    改定禁治產人監護人
【裁判全文】
臺灣臺中地方法院民事裁定              95年度家聲字第74號
聲  請  人  乙○○
相  對  人  甲○○○
上列聲請人聲請選定監護人事件，本院裁定如下：
    主      文
聲請駁回。
聲請程序費用由聲請人負擔。
    理      由
一、本件聲請意旨略以：聲請人係相對人之長子，日前相對人因
    車禍受傷，精神狀況呈狀重度障礙範圍，致無法處理自己事
    務，業經本院於以九十四年度禁字第五八號裁定宣告其為禁
    治產人在案，原由民法第一千一百十一條第一項第一款所規
    定之人即其配偶林文圭為法定監護人，惟林文圭於民國九十
    五年三月十四日死亡，另相對人之父母、祖父母均已歿，亦
    即無民法第一千一百一十一條第一項所示之法定監護人，聲
    請人為其長子，平日既照顧相對人之生活起居，此外胞弟亦
    同意由聲請人照顧相對人，爰依民法第一千一百一十一條第
    二項之規定選定監護人等語。
二、按禁治產人應置監護人，又禁治產人之監護人，依左列順序
    定之：一、配偶。二、父母。三、與禁治產人同居之祖父母
    。四、家長。五、後死之父或母以遺囑指定之人。不能依前
    項規定定其監護人時，由法院徵求親屬會議之意見選定之。
    民法第一千一百十條、第一千一百十一條分別定有明文。換
    言之，該條第一項所示者為禁治產人法定監護人之順位，無
    先順位之人或先順位之人不能勝任監護人時，即應由次順位
    人為禁治產人之監護人。如不能依該條第一項規定定其監護
    人時，始由法院徵求親屬會議之意見選定之；反之，如禁治
    產人有該條第一項所定法定監護人時，即無須由法院依同條
    第二項選定監護人之情形，合先敘明。
三、經查：相對人前經本院以九十四年度禁字第五八號裁定宣告
    為禁治產人，業據聲請人提出該裁定書影本乙份在卷足參。
    次查，聲請人主張相對人之原監護人即其配偶林文圭已於九
    十五年三月十四日歿及相對人之父母與祖父母均已過世等情
    ，有戶籍謄本二份在卷可參，應堪認為真實。惟依聲請人所
    提出之戶籍謄本所載，聲請人為相對人之長子，為臺中縣豐
    原市○○路二五八號之戶長，相對人目前居在該地，且聲請
    人到庭自陳：相對人目前與其同住，均由其照顧，相對人之
    生活費、治療費用亦均由其支付等語（本院九十五年五月十
    二日訊問筆錄參照），並提出支出收據正本十一紙在卷，是
    聲請人既與相對人同住，並為戶長，且負責照料相對人及負
    擔其生活費用，自應認係該戶之家長，是聲請人即為民法第
    一千一百十一條第一項所定第四順序之法定監護人，法院自
    無須依同條第二項規定選定監護人。揆諸上開說明，聲請人
    為相對人之法定第四順位法定監護人已明，自無同條第二項
    由法院再為選定監護人之必要。從而，聲請人請求本院選定
    其為相對人即禁治產人甲○○○之監護人，於法未合，應予
    駁回。
中    華    民    國    95    年    6     月    15    日
                  家事庭        法  官    簡賢坤
以上正本係照原本作成。
如對本裁定抗告，須於裁定送達後10日之不變期間內，向本院提
出抗告狀，並繳納抗告費新臺幣1,000元（需附繕本）。
中    華    民    國    95    年    6     月    15    日
                                書記官  乙○○


司法院資訊處製作；財團法人民間司法改革基金會備份。
